臺灣苗栗地方法院民事簡易判決　　　　 94年度苗簡字第329號
原　　　告　壬○○
　　　　　　午○○
　　　　　　辰○○
　　　　　　癸○○
上列四人共同
訴訟代理人　江錫麒律師
被　　　告　Ｈ○○○　住臺北縣.
　　　　　　　　　　　　巷34.
　　　　　　　　　　　身分證統.
　　　　　　Ｆ○○○　住臺北縣.
　　　　　　　　　　　　8巷9.
　　　　　　　　　　　身分證統.
　　　　　　Ｅ○○　　住苗栗縣.
　　　　　　　　　　　身分證統.
　　　　　　宇○○　　住同上
　　　　　　　　　　　身分證統.
　　　　　　天○○　　住同上
　　　　　　地○○　　住同上
　　　　　　　　　　　身分證統.
　　　　　　Ａ○○　　住同上
　　　　　　Ｃ○○　　住同上
　　　　　　　　　　　身分證統.
　　　　　　亥○○　　住苗栗縣.
　　　　　　　　　　　身分證統.
　　　　　　戌○○　　住苗栗縣.
　　　　　　　　　　　身分證統.
　　　　　　丑○○　　住臺北縣.
　　　　　　　　　　　　0巷8.
　　　　　　　　　　　身分證統.
　　　　　　子○○　　住臺北縣.
　　　　　　　　　　　　5巷8.
　　　　　　　　　　　身分證統.
　　　　　　寅○○　　住苗栗縣.
　　　　　　　　　　　身分證統.
　　　　　　Ｄ○○○　住同上
　　　　　　　　　　　身分證統.
　　　　　　申○○　　住苗栗縣.
　　　　　　　　　　　身分證統.
　　　　　　酉○○　　住同上
　　　　　　　　　　　身分證統.
　　　　　　辛○○　　住同上
　　　　　　　　　　　身分證統.
　　　　　　黃○○　　住新竹市.
　　　　　　　　　　　　號
　　　　　　　　　　　身分證統.
　　　　　　乙○○　　住苗栗縣.
　　　　　　　　　　　　號
　　　　　　　　　　　身分證統.
　　　　　　丁○○　　住臺北縣.
　　　　　　　　　　　　號3樓.
　　　　　　　　　　　身分證統.
　　　　　　戊○○　　住苗栗縣.
　　　　　　　　　　　身分證統.
　　　　　　己○○　　住同上
　　　　　　　　　　　身分證統.
　　　　　　丙○○　　住同上
　　　　　　　　　　　身分證統.
　　　　　　庚○○　　住雲林縣.
　　　　　　　　　　　　號
　　　　　　　　　　　身分證統.
　　　　　　Ｂ○○　　住苗栗縣.
　　　　　　　　　　　身分證統.
　　　　　　Ｇ○○　　住苗栗縣.
　　　　　　　　　　　身分證統.
　　　　　　玄○○　　住臺北市.
　　　　　　　　　　　　4樓
　　　　　　　　　　　身分證統.
　　　　　　宙○○　　住新竹縣.
　　　　　　　　　　　　巷59.
　　　　　　　　　　　身分證統.
　　　　　　卯○○　　住臺北縣.
　　　　　　　　　　　　巷36.
　　　　　　　　　　　身分證統.
　　　　　　巳○○　　住臺北縣.
　　　　　　　　　　　　巷44.
　　　　　　　　　　　身分證統.
　　　　　　未○○　　住同上
　　　　　　　　　　　身分證統.
　　　　　　甲○○○(原名康氏.
　　　　　　　　　　　住臺北縣.
　　　　　　　　　　　　8巷6.
　　　　　　　　　　　身分證統.
上列當事人間請求塗銷地上權登記事件，本院於民國94年9 月02
日言詞辯論終結，判決如下：
    主    文
被告Ｈ○○○、Ｆ○○○、Ｅ○○、宇○○、天○○、地○○、
Ａ○○、Ｃ○○、亥○○、戌○○、丑○○、子○○、寅○○、
Ｄ○○○、酉○○、辛○○、乙○○、丁○○、戊○○、己○○
、丙○○、庚○○、Ｂ○○、Ｇ○○、卯○○、巳○○、未○○
、甲○○○應就其被繼承人陳清吉於原告所有坐落苗栗縣後龍鎮
○○○段第六０七之一三地號土地，苗栗縣後龍鎮地政事務所於
民國三十八年後龍字第一六四六號收件之地上權登記，辦理繼承
登記後，將該地上權登記，予以塗銷。
原告其餘之訴駁回。
訴訟費用由被告Ｈ○○○、Ｆ○○○、Ｅ○○、宇○○、天○○
、地○○、Ａ○○、Ｃ○○、亥○○、戌○○、丑○○、子○○
、寅○○、Ｄ○○○、酉○○、辛○○、乙○○、丁○○、戊○○、己○○、丙○○、庚○○、Ｂ○○、Ｇ○○、卯○○、巳○○、未○○、甲○○○連帶負擔。
    事實及理由
一、原告之聲明：求為判決如主文第1項所示。
二、事實摘要：
　(一)原告起訴主張：被告之被繼承人陳清吉曾於原告所共有坐落
    苗栗縣後龍鎮○○○段第607 之13地號土地（以下簡稱系爭
    土地），以苗栗縣後龍鎮地政事務所於民國38年後龍字第16
　　46號收件設定登記為地上權人，設定權利範圍為165.29平方
    公尺，存續期間無定期，並於其他登記事項欄特別載明「本
　　號地上權以建築改良物為目的」（以下簡稱系爭地上權），
　　足見當事人於設定本件地上權登記時之原意為由地上權人在
    系爭土地上興建建築改良物，並以該建物之存續期間為本件
　　地上權之存續期間，然久歷時日迄今，其上所搭蓋之房屋早
　　已傾倒無存，原設定地上權之目的業已消滅。而被告之被繼
    承人陳清吉已死亡，被告等為其繼承人，原告自得終止並塗
    銷系爭地上權，爰本於所有權之作用及繼承關係，求為判決
    被告等就系爭地上權為繼承之登記後，予以塗銷該地上權登
    記之判決。
　(二)被告等經合法送達，未於言詞辯論期日到場，亦未提出書狀
    作何聲明或陳述。
三、法院之判斷：
　(一)被告等未於最後言詞辯論期日到場，均核無民事訴訟法第38
    6 條所列各款情形，爰依原告之聲請，由其一造辯論而為判
    決。
  (二)被繼承人陳清吉之繼承人陳慶泉已於86年12月1 日死亡，其
    中被告申○○、黃○○、宙○○、玄○○雖為陳慶泉之繼承
    人，惟均於87年1 月8 日具狀向本院聲請拋棄繼承並經本院
    准予備查，業經依職權調閱本院87年度繼字第7 號卷核閱屬
    實（見本院94年度苗簡字第329 號卷第137-141 頁），原告
    訴請上開被告辦理繼承登記，容有未當。另其餘被告均分別
    輾轉繼承陳春木、陳慶泉、陳綿在系爭土地上之地上權，原
    告自得以其為被告（以下簡稱本件被告等）提起本訴，合先
    敘明。
  (三)查本件原告主張被告之被繼承人陳清吉曾於原告所共有系爭
    土地，以苗栗縣後龍鎮地政事務所於民國38年後龍字第1646
    號收件設定登記為地上權人，設定權利範圍為165.29平方公
    尺，存續期間無定期，並於其他登記事項欄特別載明「本號
    地上權以建築改良物為目的」，本件被告等均為陳清吉之繼
    承人，迄未就系爭地上權辦理繼承登記等事實，業據其提出
    新舊土地登記謄本、新舊戶籍謄本及繼承系統表為證，而被
    告等經受合法通知，並未到場爭執或提出書狀作何陳述以供
    審酌，自堪信原告之主張為真實。
  (四)按稱地上權者，謂以在他人土地上有建築物或其他工作物或
    竹木為目的而使用其土地之權。而民法為發達經濟計，以因
    有建築物或其他工作物或竹木，而使用他人土地之物權為地
    上權。又土地之租賃契約以承租人自行建築房屋而使用之為
    其目的者，非有相當之期限不能達其目的，故當事人雖未明
    定租賃之期限，依契約之目的探求當事人之真意，亦應解為
    定有至房屋不堪使用時為止之期限」，有民法第832 條立法
    理由及最高法院30年渝上字第311 號判例參照。查本件被告
    等之被繼承人陳清吉固仍登記為系爭土地之地上權人，雖未
    定有期限，然其地上權之內容，僅限於以建築房屋為目的，
    惟系爭土地迄今已無陳清吉原建有之房屋，早已滅失數十年
    ，此有本院另案93年度訴字第133 號分割共有物之履勘現場
    筆錄附卷可證，其繼承人等在主觀上已失去利用該建物之意
    思，而無行使地上權之意思。參酌上開說明，應認設定未定
    有期限之地上權，當事人雙方之真意，係以該建築物至不堪
    使用之期限為終期。否則，一旦土地所有權人以使他人在其
    土地上有工作物為目的，設定地上權予他人，而未定有期限
    ，經地上權人行使地上權而建築房屋後，如該房屋已經滅失
    ，尚認地上權人仍能以原定之建築物或原所未定之其他工作
    物或竹木為目的，繼續使用土地，將使土地所有權人使用收
    益之固有法律上權能，完全喪失殆盡，所餘者僅不過為具處
    分權之所有權而已，對土地所有權人殊為不利；況永久存續
    之地上權，以土地之永久支配權歸於地上權人，使土地所有
    權人喪失回復能力，有害所有權之完整性與彈力性，或有礙
    土地之改良，與用益物權應有期限性之本質相違背，當非法
    律創設地上權制度之本旨，亦與法律為調和土地所有權人與
    他項權利人間之宗旨及物權法上「充分發揮物之經濟效用」
    之原則有違。
  (五)又地上權之塗銷，性質上乃不動產物權之處分行為，依民法
    第759 條之規定，於繼承人因繼承取得地上權之場合，非經
    辦理繼承登記，無從辦理地上權之塗銷登記。從而，系爭地
    上權登記權利人陳清吉既已死亡，且系爭土地上復無陳清吉
    所建築之房屋，則本件原告依據民法第767 條，求為判決本
    件被告等就該地上權為繼承登記後，予以塗銷該地上權之登
    記，為有理由，應予准許。
  (六)末者，被繼承人陳清吉之繼承人陳慶泉已於86年12月1 日死
    亡，其中被告申○○、黃○○、宙○○、玄○○雖為陳慶泉
    之繼承人，惟均於87年1 月8 日具狀向本院聲請拋棄繼承並
    經本院准予備查，已如前述，原告訴請上開被告就系爭地上
    權辦理繼承登記後塗銷地上權登記，為無理由，應予駁回。
四、結論：本件原告之訴為一部有理由、一部無理由，依民事訴
    訟法第436 條第2 項、第385 條第1 項前段、第79條、第85
    條第2 項，判決如主文。
中　　華　　民　　國　　94　　年　　9 　　月　　16　　日
                  民事庭法　官　吳振富
以上正本係照原本作成。
如對本判決上訴，須於判決送達後20日內向本院提出上訴狀。
                        書記官　陳玲誼
中　　華　　民　　國　　94　　年　　9 　　月　　16　　日
